【裁判字號】    97,訴,1966
【裁判日期】    970804
【裁判案由】    誣告
【裁判全文】
臺灣彰化地方法院刑事判決              97年度訴字第1966號
公  訴  人  臺灣彰化地方法院檢察署檢察官
被      告  乙○○
上列被告因誣告案件，經檢察官提起公訴（97年度偵續字第39號
），本院判決如下：
    主  文
乙○○未指定犯人，而向該管公務員誣告犯罪，處拘役肆拾日，
，如易科罰金，以新臺幣壹仟元折算壹日；又意圖他人受刑事處
分，向該管公務員誣告，處有期徒刑陸月。
    犯罪事實
一、乙○○自民國95年10月間某日起，將其在華南商業銀行員林
    分行申請之帳號000000000 號之支票簿及印鑑章均交予經濟
    信用不佳無法向銀行申請支票使用之其父廖銘祺使用。(一)詎
    其基於未指定犯人誣告之犯意，明知其父廖銘祺於95年12月
    初某日，使用其所有之上揭帳號支票簿及印鑑章，簽發支票
    號碼SC0000000 號至SC0000000 號、發票金額均為新臺幣（
    下同）200 萬元之支票，共計7 張交予甲○○（即乙○○之
    繼母、廖銘祺之配偶）收受，作為和解金，以使甲○○撤回
    對其父廖銘祺提出之妨害家庭案件之告訴，且上揭支票均未
    遺失，僅因其擔心無法支付上開支票款項，竟於95年12月19
    日，向華南商業銀行員林分行申報票據遺失，並同時填具致
    警察局之遺失票據申報書，而未指定犯人，向該管公務員即
    警方誣告上開侵占遺失物行為，報請該管司法警察機關，協
    助偵查不特定人侵占遺失物罪嫌；(二)其明知其父廖銘祺曾於
    96年5 月23日為求甲○○撤回家庭暴力案件之告訴，而使用
    其所有之上揭帳號支票簿及印鑑章，簽發支票號碼UC000000
    0 號至UC0000000 號、發票金額分別為100 萬元、12萬元、
    12萬元、12萬元、12萬元、12萬元、12萬元、12萬元之支票
    共計8 張予甲○○收受，作為家庭暴力案件之和解金，且甲
    ○○（業經檢察官另為不起訴處分確定）並無偽造有價證券
    、竊盜之犯行，僅因其擔心無法支付上開支票款項，竟基於
    使甲○○受刑事追訴之意圖，於96年5 月31日利用不知情之
    律師張皓帆與其同至臺灣彰化地方法院檢察署向該署公務員
    虛構事實誣告指稱：上揭支票號碼UC0000000 號至UC000000
    0 號均係遭甲○○所竊取，並以乙○○名義偽造而簽發云云
    ，嗣因該案經臺灣彰化地方法院檢察署檢察官偵查後，以96
    年度偵字第9330號為不起訴處分後，始查悉上情，乙○○並
    於本案裁判確定前，於偵訊及本院審理中自白上開事實。
二、案經臺灣彰化地方法院檢察署檢察官自動檢舉偵查起訴。
    理  由
一、本案被告乙○○所犯係死刑、無期徒刑、最輕本刑為3 年以
    上有期徒刑以外之罪，其於準備程序就前揭被訴事實為有罪
    之陳述，經受命法官告知簡式審判程序之旨，並聽取其與公
    訴人之意見後，本院認無不得或不宜改依簡式審判程序進行
    之處，爰依刑事訴訟法第273 條之1 第1 項、第284 條之1
    ，裁定本案由受命法官獨任進行簡式審判程序，合先敘明。
二、上開犯罪事實，業據被告乙○○於偵訊及本院審理中均坦承
    不諱，並有證人即被害人甲○○、證人即律師張皓帆分別於
    偵訊中具結證述（參見臺灣彰化地方法院檢察署97年度他字
    第82號偵查卷宗第6 頁、第18頁至第24頁）屬實，復有臺灣
    彰化地方法院檢察署刑事案件申告單1 份、臺灣彰化地方法
    院檢察署96年5 月31日詢問筆錄1 份、華南商業銀行員林分
    行支票號碼SC0000000 號、SC0000000 號各1 紙、華南商業
    銀行員林分行支票號碼UC0000000 號至UC0000000 號共計8
    紙、彰化縣員林鎮調解委員會95年民調字第728 號調解書1
    份、票據掛失止付通知書及遺失票據申報書影本各1 紙（參
    見臺灣彰化地方法院檢察署97年度他字第82號偵查卷宗第14
    頁、第16頁至第38頁）、臺灣彰化地方法院檢察署檢察官96
    年度偵字第9330號不起訴處分書1 份（參見臺灣彰化地方法
    院檢察署97年度偵續字第39號偵查卷宗第8 頁至第9 頁）附
    卷為憑，核屬相符，是被告上開之自白，核與事實相符，足
    以採信。本案事證明確，被告上開犯行，均應堪認定。
三、核被告所為，就犯罪事實欄一(一)部分，係犯刑法第171 條第
    1 項之未指定犯人誣告罪；就犯罪事實欄一(二)部分，係犯刑
    法第169 條第1 項之意圖他人受刑事處分，向該管公務員誣
    告之罪。被告所犯上開未指定犯人誣告罪、意圖他人受刑事
    處分，向該管公務員誣告之罪，罪名各別，行為互異，應分
    論併罰。按犯誣告之罪，於所誣告之案件裁判確定前自白者
    ，減輕或免除其刑，刑法第172 條定有明文，上訴人既在原
    審自白其告訴某甲等強借及搶奪行為為虛偽，縱其自白當時
    某甲等之搶奪案件業經檢察官不起訴處分確定，但處分確定
    究與裁判確定不同，是其自白仍不得謂非在所誣告之案件裁
    判確定以前，按照前開說明，自應予減輕或免除其刑（最高
    法院31年上字第2211號判例要旨參照）；另按刑法第172 條
    誣告罪自白減免之規定，並不專在獎勵犯罪人之悛悔，而要
    在引起偵查或審判機關之易於發見真實，以免被誣告人終於
    受誣，故不論該被告之自白在審判前或審判中，自動或被動
    ，簡單或詳細，1 次或2 次以上，並其自白後有無翻異，苟
    其自白在所誣告之案件裁判確定以前，即應依該條規定減免
    其刑（最高法院89年度臺上字第3824號判決要旨參照）。經
    查，其於所誣告案件裁判確定前，分別於偵訊及本院審理中
    均自白犯行，已如前述，均應依刑法第172 條之規定各減輕
    其刑。爰審酌被告未指定犯人誣告、誣指他人涉案，徒使他
    人遭受刑事訴追，並浪費寶貴有限之司法調查資源，本應嚴
    責，惟考量被告犯後坦承犯行，顯仍知所悔悟等一切情狀，
    各量處如主文所示之刑，並就拘役之部分，諭知易科罰金之
    折算標準。另被告所犯刑法第169 條第1 項之意圖他人受刑
    事處分，向該管公務員誣告之罪，其最重本刑為7 年以下有
    期徒刑，與刑法第41條第1 項前段之得易科罰金之構成要件
    不符，是依法不為易科罰金之諭知，附此敘明。
據上論斷，應依刑事訴訟法第273 條之1 第1 項、第299 條第1
項前段，刑法第171 條第1 項、第169 條第1 項、第172 條、第
41條第1 項前段，刑法施行法第1 條之1 第1 項、第2 項前段，
判決如主文。
本案經檢察官吳芙如到庭執行職務。
中    華    民    國    97    年    8     月    4     日
                  刑事第八庭      法  官  唐中興
以上正本證明與原本無異。
如不服本判決，應於判決送達後10日內，向本院提出上訴書狀，
上訴書狀應「敘述具體上訴理由」，並按他造當事人之人數附繕
本。「切勿逕送上級法院」。
告訴人或被害人對於判決如有不服具備理由請求檢察官上訴者，
其上訴期間之計算係以檢察官收受判決正本之日期為準。
中    華    民    國    97    年    8     月    4     日
                                  書記官  吳政
【附錄本案判決論罪科刑法條全文】：
中華民國刑法第169 條
意圖他人受刑事或懲戒處分，向該管公務員誣告者，處7 年以下
有期徒刑。
意圖他人受刑事或懲戒處分，而偽造、變造證據，或使用偽造、
變造之證據者，亦同。
中華民國刑法第171條
未指定犯人，而向該管公務員誣告犯罪者，處 1 年以下有期徒刑
、拘役或3 百元以下罰金。
未指定犯人，而偽造、變造犯罪證據，或使用偽造、變造之犯罪
證據，致開始刑事訴訟程序者，亦同。
中華民國刑法第172條
犯第168 條至第171 條之罪，於所虛偽陳述或所誣告之案件，裁
判或懲戒處分確定前自白者，減輕或免除其刑。


司法院資訊處製作；財團法人民間司法改革基金會備份。
